臺灣臺中地方法院刑事判決　　　　　　100年度交訴字第224號
公　訴　人　臺灣臺中地方法院檢察署檢察官
被　　　告　蔡信棋
上列被告因肇事逃逸案件，經檢察官提起公訴（100年度偵字第
11336號），被告於準備程序中就被訴事實為有罪之陳述，經告
以簡式審判之旨，並聽取當事人意見後，合議庭裁定由受命
法官獨任進行簡式審判程序，茲判決如下：
    主    文
蔡信棋犯肇事致人傷害逃逸罪，處有期徒刑陸月，如易科罰金，
以新臺幣壹仟元折算壹日。緩刑貳年，並應於緩刑期內接受受理
執行之地方法院檢察署觀護人所舉辦之法治教育場次，緩刑期
間付保護管束。
    犯罪事實
一、蔡信棋明知未領有合格重型機車駕駛執照，不得騎乘重型機
    車，竟於民國100年4月12日凌晨2時47分許，騎乘車牌號碼
    G6E-623號重型機車搭載黃明惟，沿臺中市○區○○街由學
    士路往五常街方向行駛，行經臺中市○區○○街134號前時
    ，本應注意車前狀況，隨時採取必要之安全措施，且行車速
    度應依標誌之規定，不得超速行駛，而依當時情形天候晴、
    夜間有照明，並無不能注意之情事，竟疏未注意及此，為閃
    避路邊停放車輛而跨越分向限制線行駛，適有許麗美自計程
    車下車後，從五順街134號欲跨越巷道至對面五順街133號住
    處，亦疏未注意左右來車，蔡信棋見狀閃避不及，當場撞及
    步行中之許麗美，致許麗美因而受有左側肱股骨折、左腓骨
    線性骨折、面部多處擦傷及挫傷、右上肢及雙下肢多處擦傷
    等傷害（過失傷害部分業經被害人撤回告訴，並經本院另為
    不受理判決）。蔡信棋明知其駕駛動力交通工具肇事後，依
    法負有救助之義務，且明知許麗美因與其發生車禍而發生傷
    害，應將許麗美送醫救治或為適當之保護處置，當於現場等
    待救護車到來始得離開，惟竟未下車救治或報警處理，反另
    基於肇事逃逸之犯意，隨即騎乘上開重型機車逃離現場。嗣
    因許麗美呼叫人住在住處3樓之李水木，經李水木記下車號
    報警，始為警循線查獲上情。
二、案經許麗美訴由臺中市政府警察局第二分局報告臺灣臺中地
    方法院檢察署檢察官偵查起訴。
    理    由
一、查本件被告蔡信棋所犯，非死刑、無期徒刑、最輕本刑為3
    年以上有期徒刑之罪，或高等法院管轄第一審之案件，被告
    於準備程序中，就前揭被訴事實為有罪之陳述，經受命法官
    告以簡式審判程序之旨，並聽取被告與公訴人之意見後，本
    院認無不得或不宜改依簡式審判程序進行之處，爰依刑事訴
    訟法第273條之1第1項、第284條之1，經合議庭評議後，裁
    定本件由受命法官獨任進行簡式審判程序，是本件之證據調
    查，依刑事訴訟法第273條之2規定，不受同法第159條第1項
    、第161條之2、第161條之3、第163條之1及第164條至170條
    規定之限制，合先敘明。
二、被告蔡信棋對於上揭時、地騎乘機車致被害人許麗美受傷，
    並肇事逃逸之犯罪事實，於本院準備程序及審理時均坦承不
    諱，核與證人許麗美於警偵訊證述：100年4月12日凌晨2時
    47分許，伊自計程車下車後，欲步行橫越五順街至對面五順
    街133號方向，已步行到了五順街往學士路方向，快到家門
    前時，被告騎乘機車時速很快，且逆向行駛而與伊發生碰撞
    ，碰撞後被告未下車就騎車離去，伊先生呼喊被告也未回應
    等語（見警卷第13頁、偵卷第17頁）、證人黃明惟於偵訊證
    述：被告當日騎乘機車載伊，當時因順向路邊有停放計程車
    及住戶之機車，所以被告逆向行駛且車速很快等情節（見偵
    卷第18頁），大致相符。按刑法第185條之4肇事逃逸罪增訂
    之立法理由，乃「為維護交通安全，加強救護，減少被害人
    之死傷，促使駕駛人於肇事後，能使被害人即時救護」，是
    立法者認駕駛人駕車肇事後，倘能將被害人即時救護，或留
    在現場處理，避免後車再次撞擊傷者，均可減輕或避免被害
    人之傷亡，此攸關社會大眾生命、身體之安全，因而將駕車
    肇事逃逸行為，明文規定為犯罪行為加以處罰。本條既是在
    防止逃逸行為所產生之抽象危險，因此所謂「逃逸」，應非
    指行為人有積極「逃亡、隱匿」等阻礙犯罪偵查行為，而係
    指行為人不留在肇事現場為即時救護、避免後車再度撞擊或
    協助相關人員迅速處理事故而離去之行為，蓋此一離去行為
    可能使因肇事所發生之損害有再度擴大之危險（最高法院95
    年度台上字第2193號裁判意旨參照）。經查：本件車禍發生
    後，被告未對被害人許麗美施行救護，亦未代為報案，且未
    留下任何資料或連絡方式即自行離去，從而被告確有肇事逃
    逸之事實，至為灼然。此外，復有職務報告、道路交通事故
    現場圖、道路交通事故調查報告表（一）、（二）、臺中市
    ○○○○○道路交通事故初步分析表、肇事人自首情形紀錄
    表、臺中市政府警察局疑似道路交通事故肇事逃逸追查表、
    臺中市第二分局交通分隊道路交通事故補充資料表、中國醫
    藥大學附設醫院診斷證明書、當事人登記聯單、道路交通事
    故照片13張（警卷第1、17-35、39-55頁）等資料在卷可稽
    。足認被告之自白確與事實相符，堪以採信。本案被告肇事
    逃逸之犯行已臻明確，應依法論科。
三、核被告所為，係犯刑法第185條之4之肇事逃逸罪。爰審酌被
    告無駕駛執照，竟騎乘機車，並因車速過快、未注意前方，
    致與告訴人許麗美發生碰撞，造成告訴人受有傷害，併於肇
    事後，擅行離開現場，影響告訴人即時救護之時機，危及告
    訴人之生命、身體，實屬不該，惟被告已與告訴人達成調解
    ，有本院100年度司中調字第1995號調解程序筆錄附卷可憑
    ，並已依調解內容賠償告訴人所受損害，暨其目前尚就讀高
    中、家庭經濟狀況勉持、告訴人所受之傷勢等一切情狀，量
    處如主文所示之刑，並諭知易科罰金之折算標準，以資懲儆
    。
四、另查，被告前未曾受有期徒刑以上刑之宣告，有臺灣高等法
    院被告前案紀錄表及刑案資料查註紀錄表各1份在卷足憑，
    其因肇事後害怕致犯本罪，而一時失慮致罹刑典，事後已深
    知悔悟，經此刑事程序及有期徒刑之宣告，應能知所警惕而
    無再犯之虞，本院認其所宣告之刑，以暫不執行為適當，爰
    依刑法第74條第1項第1款規定，宣告緩刑2年，以啟自新。
    另為加強被告之法治觀念，使其於緩刑期內能深知警惕，避
    免再度犯罪，爰併依刑法第74條第2項第8款之規定，命被告
    應參加法治教育3場次，暨依刑法第93條第1項第2款規定，
    諭知緩刑期間付保護管束，期能使被告於法治教育過程及保
    護管束期間，確切明瞭其行為所造成之損害，並培養正確法
    治觀念。
據上論斷，應依刑事訴訟法第273條之1第1項、第299條第1項前
段，刑法第185條之4條、第74條第1項第1款、第2項第8款、第93
條第1項第2款，刑法施行法第1條之1，判決如主文。
本案經檢察官廖聖民到庭執行職務。
中    華    民    國  100    年    11    月     22    日
                  刑事第四庭    法  官  李婉玉
以上正本證明與原本無異。
如不服本判決應於收受判決後10日內向本院提出上訴書狀，並應
敘述具體理由；其未敘述上訴理由者，應於上訴期間屆滿後20日
內向本院補提理由書（均須按他造當事人之人數附繕本）「切勿
逕送上級法院」。
                                書記官  林政佑
中    華    民    國  100    年    11    月     22    日
附錄論罪科刑法條
刑法第185條之4
駕駛動力交通工具肇事，致人死傷而逃逸者，處 6 月以上 5 年
以下有期徒刑。